臺灣高等法院民事判決
109年度上易字第920號
上訴人即附
帶被上訴人  黃黠    
訴訟代理人  蘇奕全律師
被上訴人即  
附帶上訴人  錢志遠  
訴訟代理人  魏威凱律師

上列當事人間請求損害賠償事件，上訴人對於中華民國109年6月
11日臺灣臺北地方法院108年度訴字第3437號第一審判決提起上
訴，被上訴人提起附帶上訴，本院於110年1月12日言詞辯論終結
，判決如下：
    主      文
上訴及附帶上訴均駁回。
第二審訴訟費用關於上訴部分，由上訴人負擔；關於附帶上訴部
分，由被上訴人負擔。　　
    事實及理由
一、按「被上訴人於言詞辯論終結前，得為附帶上訴」，民事訴
    訟法第460條第1項前段定有明文。本件被上訴人即附帶上訴
    人乙○○（下稱被上訴人）於言詞辯論終結前，就原審駁回其
    其餘之請求部分提起附帶上訴，合於上開規定。
二、被上訴人起訴主張：伊與訴外人林洋為配偶關係，育有一名
    未成年子女。上訴人即附帶被上訴人甲○（下稱上訴人）與
    林洋曾為饌元有限公司（下稱饌元公司）之同事，上訴人明
    知林洋已婚，竟自民國107年12月間起與林洋為超越一般同
    事友人關係之男女接觸、交往，並自108年3月間起陸續與林
    洋為二次相姦行為，復於同年7月19日上午在臺北市○○區○○○
    路000號之○○旅店三０三房再次發生相姦行為，故意不法侵害
    伊之配偶權，侵害伊與配偶婚姻共同生活之圓滿安全幸福。
    伊為○○○○○○大學○○分校電子工程研究所畢業，任職電子公司
    ，因上訴人之行為，婚姻破裂，精神蒙受巨大打擊與壓力，
    並因而赴精神科諮詢，受有極大精神痛苦。爰依民法第184
    條第1項、第195條第1項及第3項之規定，求為命上訴人給付
    精神慰撫金新臺幣（下同）60萬元，及自起訴狀繕本送達翌
    日起加計法定遲延利息之判決。
三、上訴人則以：伊不否認知悉林洋為有配偶之人，亦未拿捏普
    通交友之界線，而與林洋一同出遊、前往位在臺北市○○區○○
    ○路000號○○旅店三０三房等節，惟否認與林洋有相姦行為。
    又伊初出社會，尚須撫養父親，且被上訴人之婚姻原本即有
    破綻，不可完全歸責於伊，上訴人請求之慰撫金過高等語，
    資為抗辯。
四、原審命上訴人給付50萬元，及自108年11月13日起加計法定
    遲延利息。駁回被上訴人其餘之請求。上訴人提起上訴，聲
    明：
　　㈠原判決關於命上訴人給付本息部分廢棄。
    ㈡上廢棄部分，被上訴人在第一審之訴及假執行之聲請均駁
      回。
    被上訴人答辯聲明：上訴駁回。
　　並為附帶上訴，聲明：
    ㈠原判決關於駁回附帶上訴人後開第二項之訴部分廢棄。
　　㈡附帶被上訴人應再給付附帶上訴人10萬元，及自108年11月
      13日起至清償日止按年息5%計算之利息。
　　上訴人對被上訴人之附帶上訴則答辯聲明：附帶上訴駁回。
五、查被上訴人於102年4月7日與訴外人林洋結婚，婚後育有一
    名未成年子女，上訴人與林洋曾為○○公司同事，知悉林洋為
    有配偶之人，於108年7月19日上午與林洋一同前往位在臺北
    市○○區○○○路○○○號○○旅店三０三房之事實，為兩造所不爭執
    ，並有戶籍謄本、電子發票證明聯暨交易明細為證（原審卷
    第15-19頁），堪信為真。至被上訴人主張上訴人自107年12
    月間起與林洋為超越一般同事友人關係之男女接觸、交往，
    自108年3月間起陸續與林洋為二次相姦行為，復於同年7月1
    9日在○○旅店三０三房再次發生相姦行為，應負侵權行為損害
    賠償責任部分，為上訴人所否認，並以前開情詞置辯。玆分
    述如下：
  ㈠按「因故意或過失，不法侵害他人之權利者，負損害賠償責
    任。故意以背於善良風俗之方法，加損害於他人者亦同」、
    「數人共同不法侵害他人之權利者，連帶負損害賠償責任」
    、「不法侵害他人之身體、健康、名譽、自由、信用、隱私
    、貞操，或不法侵害其他人格法益而情節重大者，被害人雖
    非財產上之損害，亦得請求賠償相當之金額」、「前二項規
    定，於不法侵害他人基於父、母、子、女或配偶關係之身分
    法益而情節重大者，準用之」，民法第184條第1項、第185
    條第1項前段、第195條第1項前段、第3項，分別定有明文。
    又婚姻係以夫妻之共同生活為其目的，配偶應互相協力保持
    其共同生活之圓滿安全及幸福，而夫妻互守誠實，係為確保
    其共同生活之圓滿安全及幸福之必要條件，故應解為配偶因
    婚姻契約而互負誠實之義務，配偶之一方行為不誠實，破壞
    共同生活之圓滿安全及幸福者，即為違反因婚姻契約之義務
    而侵害他方之權利（最高法院55年台上字第2053號判例意旨
    參照）。是侵害配偶關係身分法益之侵權行為，不以通姦行
    為為限，倘其行為已逾社會一般通念所能容忍之範圍，並達
    於破壞他人婚姻共同生活之圓滿安全及幸福之程度，即足當
    之；且共同破壞婚姻關係他方配偶權之人應構成共同侵權行
    為，而負連帶損害賠償責任。
  ㈡依被上訴人所提其與上訴人於107年12月17日之錄影譯文，顯
    示上訴人表示其與林洋已發展二週之辦公室戀情關係，二人
    曾在辦公室無他人在場時親吻，第一次是上訴人去吻林洋，
    並為此向被上訴人道歉等語（原審卷第98頁）。林洋於108
    年7月20日手書字條則記載，其於108年7月19日上午在○○旅
    店三０三房與上訴人接吻、進一步身體接觸，最后進行性交
    等語（原審卷第19頁）。被上訴人於108年7月20日詢問林洋
    與上訴人三次是什麼情況時，林洋亦自陳是欲求不滿，沒有
    控制的了自己等語，亦有被上訴人提出之錄音譯文可憑（原
    審卷第101頁）。證人即於非工作日與被上訴人、林洋同住
    之被上訴人阿姨張明莉於原審則到場證稱：108年7月21日早
    上大約11點半到12點之間，那是星期天，林洋在飯廳餵小孩
    ，我就問她精神為什麼不好，她就喃喃自語的說她跟上訴人
    一開始有愛情的關係，之後有肉體的關係，我當時很訝異，
    問她不是有先生小孩嗎，這樣的行為讓我很詫異，林洋低頭
    靜默不語，星期一早上我就回辦公室，之後她就到大陸出差
    ，我有打電話給她她都沒有接。她有在小孩面前親口跟我承
    認‧‧‧林洋的舉止很不正常‧‧‧我們家的狀況是我姊姊、我和
    被上訴人一家人，全部住在一起，關係很緊密，林洋上班下
    班回來的樣子不太正常，會假藉去找工作，在家也會一直上
    網、講電話，之前沒有這樣的行為，後來我才知道這些事情
    等語（原審卷第112-113頁）。依上證據顯示上訴人與林洋
    確自107年12月間起為超越一般同事友人關係之男女接觸、
    交往關係，曾陸續與林洋為二次相姦行為，復於同年7月19
    日在○○旅店三０三房再次發生相姦行為。至上訴人被訴通姦
    部分，檢察官雖以罪證不足而為不起訴，然該刑事不起訴處
    分書係檢察官調查後所為之認定，依法自不拘束本院。
　㈢上訴人雖辯稱其於107年12月17日之影音檔所述僅為避免在公
    共場所受關注之詞云云。惟以上訴人在公共場所、意識及行
    動均未受拘束情形下，於受被上訴人當面質問之際，竟甘冒
    遭民刑事訴追之風險，主動向被上訴人坦承與林洋發生辦公
    室戀情、有接吻等親密舉動且歷時約二週，並兩度向被上訴
    人道歉等情以觀，衡諸常理，當非基於玩笑或避免受關注之
    托詞。至林洋雖在原審到庭證稱前開手書字條係與被上訴人
    發生口角及肢體衝突後，身心俱疲、內心恐懼，為求得以休
    憩睡眠，而應被上訴人指示非自願書立云云。然其所稱於10
    8年7月19日往○○旅店三０三房投宿目的為聊天、抱怨新任主
    管云云，不僅與林洋於上開錄音所言及證人張明莉之證詞不
    符。且若其等會面目的倘僅係聊天、抱怨新任主管，以一般
    普通異性同事、友人而言，無論室內或戶外均有諸多場所可
    以為之（例如：餐廳、咖啡館、百貨公司或機關商店之公共
    休憩區、公園等），何需特意前往旅店投宿？且於工作日之
    上午九時許，非因公務需要特意相約乘車前往旅館開房入住
    、停留同一雙人房間約二小時之行為，參諸林洋與上訴人自
    107年12月間起即有超乎一般同事友人關係之男女交往，業
    如前述，以身體機能健全之交往中成年男女，有意識地前往
    旅社入住且同住一僅供雙人入住之房間，衡情顯係為取得安
    全舒適隱密之場所，俾便雙方為親密肢體接觸之行為。上訴
    人執此否認林洋手書字條之證據力，洵不足採。
  ㈣核上訴人與林洋上開所為，顯已逾普通友人、同事相處之舉
    止，而背於善良風俗。被上訴人主張上訴人破壞被上訴人與
    林洋間夫妻共同生活之圓滿安全及幸福，已構成侵害被上訴
    人基於配偶關係之身分法益而情節重大，並依民法第184條
    第1項後段、第195條第1項前段、第3項規定，請求上訴人負
    賠償責任，自屬有據。本院審酌被上訴人於00年0月間生，
    學歷為美國電子工程研究所碩士，任職我國知名電子公司，
    107、108年間全年收入各為115萬餘元、111萬餘元，名下有
    一普通重型機車；上訴人於00年0月間出生，為家中獨子，
    其父已退休，學歷為大學畢業，現任職公司，107、108年間
    全年收入各為26萬餘元、50萬餘元等兩造之身分、家庭、經
    濟狀況（原審卷第29-31頁，本院卷第79-84、111頁），及
    上訴人明知林洋對配偶即被上訴人負有夫妻忠誠義務、不得
    與被上訴人以外之人交往、相姦、合意性交，仍自107年12
    月間起與林洋為超越一般同事友人關係之男女接觸、交往，
    且自108年3月間起陸續與林洋為二次相姦行為，復於同年7
    月19日在○○旅店三０三房再次發生相姦行為，顯背於善良風
    俗，且破壞被上訴人與林洋夫妻共同生活之圓滿安全及幸福
    、侵害被上訴人配偶身分法益情節重大，惟林洋確曾以被上
    訴人對其毆打，提出刑事告訴復撤回等情狀；應認被上訴人
    就上訴人侵權行為請求慰撫金60萬元，略有過高，應以50萬
    元為適當。
六、綜上所述，被上訴人依民法第184條第1項、第195條第1項前
    段、第3項之規定，請求上訴人給付50萬元，並自起訴狀繕
    本送達翌日即108年11月13日（見原審卷第45頁送達證書）
    起至清償日止，按週年利率5％計算之利息，洵屬有據，應予
    准許，逾此範圍之請求，則無理由，不應准許。原審就上開
    應准許部分，為上訴人敗訴之判決，並為得、免假執行之諭
    知，及就被上訴人其餘請求（10萬元本息）不應准許部分，
    駁回被上訴人之請求，均無不合。上訴人、被上訴人就其敗
    訴部分分別提起上訴及附帶上訴，均指摘原判決不利己之部
    分不當，求予廢棄改判，為無理由，兩造之上訴及附帶上訴
    均應駁回。
七、本件事證已臻明確，兩造其餘之攻擊或防禦方法及所用之證
    據，經本院斟酌後，認為均不足以影響本判決之結果，爰不
    逐一論列，附此敘明。
八、據上論結，本件上訴及附帶上訴，均為無理由，依民事訴訟
    法第449條第1項、第78條，判決如主文。
中　　華　　民　　國　　110 　年　　2 　　月　　2 　　日
                  民事第十一庭  
                      審判長法  官  李慈惠 　
                            法  官  謝永昌 
                            法  官  陳婷玉
正本係照原本作成。
不得上訴。
中　　華　　民　　國　　110 　年　　2 　　月　　2 　　日
　　　　　　　　　　　　　
　　　　　　　　　　　　　  書記官  黃麗玲